【裁判字號】    97,易,2685
【裁判日期】    971128
【裁判案由】    詐欺
【裁判全文】
臺灣臺北地方法院刑事判決              97年度易字第2685號
公  訴  人  臺灣臺北地方法院檢察署檢察官
被      告  甲○○
                      之3號
上列被告因詐欺案件，經檢察官提起公訴（97年度偵緝字第1827
號），嗣因被告就被訴事實為有罪之陳述，經本院告知簡式審判
程序意旨，並聽取公訴人及被告之意見後，本院合議庭裁定由受
命法官獨任依簡式審判程序，判決如下：
    主  文
甲○○幫助意圖為自己不法之所有，以詐術使人將本人之物交付
，處有期徒刑參月，如易科罰金，以新臺幣壹仟元折算壹日。
    犯罪事實
一、甲○○於預見將自己申辦金融帳戶之存摺、提款卡及密碼交
    付予姓名年籍不詳之成年人，有可能遭該不法份子藉此作為
    犯罪之工具，利用上開帳戶將犯罪所得之款項匯進提出，而
    規避檢警機關之查緝，以遂行詐欺取財之目的，惟因經濟拮
    据，向經營地下錢莊之姓名年籍不詳成年人借款時，因該等
    不法份子要求提供金融帳戶之存摺、提款卡及密碼，竟以縱
    有人持其金融帳戶作為詐欺取財之犯罪工具，亦不違背其本
    意之幫助故意，於民國97年3 月28日前某日，在高雄市○○
    ○路與延吉街口之麥當勞，將其向國泰世華商業銀行所申辦
    帳號000000000000號帳戶之存摺、提款卡及密碼交付予姓名
    年籍不詳之成年人使用。嗣上開不法份子及所屬之詐騙集團
    成員，即共同基於自己不法所有之意圖，於97年3 月20日撥
    打電話向住在臺北市之乙○○佯稱其已抽中易誠家電公司之
    獎金新臺幣（下同）1,000,000 元，要求乙○○繳交手續費
    云云，乙○○信以為真因而陷於錯誤，先後於97年3 月28日
    10時許、同日13時許至臺北富邦商業銀行和平分行及華泰商
    業銀行和平分行分別匯款100,000 元、150,000 元至對方所
    指定之上開甲○○之帳戶內，隨即被提領一空，嗣經乙○○
    發覺遭人詐騙，始報警循線查獲。
二、案經臺北市政府警察局大安分局報請臺灣臺北地方法院檢察
    署檢察官偵查起訴。
    理  由
一、按本件被告甲○○所犯係死刑、無期徒刑、最輕本刑為3 年
    以上有期徒刑以外之罪，其於準備程序就前揭被訴事實為有
    罪之陳述，經受命法官告知簡式審判程序之旨，並聽取其與
    公訴人之意見後，本院認無不得或不宜改依簡式審判程序進
    行之處，爰依刑事訴訟法第273 條之1 第1 項、第284 條之
    1 ，裁定本件由受命法官獨任進行簡式審判程序，合先敘明
    。
二、訊據被告對於上開犯罪事實坦承不諱，且經證人乙○○於警
    詢及偵查中陳述明確，並有國泰世華商業銀行帳號00000000
    0000號帳戶開戶資料、存摺存款交易查詢、臺北富邦銀行匯
    款委託書、華泰銀行跨行匯款回單各1 份附卷可稽，因認被
    告之自白核與事實相符，應堪採為認定事實之證據。按金融
    帳戶為個人之理財工具，而政府開放金融業申請設立後，金
    融機構大量增加，一般民眾皆可以存入最低開戶金額之方式
    自由申請開設金融帳戶，並無任何特殊之限制，因此一般人
    申請存款帳戶極為容易而便利，且得同時在不同金融機構申
    請多數存款帳戶使用，故除非充作犯罪使用，並藉此躲避警
    方追緝，一般正常使用之存款帳戶，並無向他人借用或購買
    帳戶存摺等物，而使用他人帳戶之必要，此為一般人日常生
    活所熟知之常識。何況，金融存款帳戶，攸關存戶個人財產
    權益，專屬性甚高，衡諸常理，若非與本人有密切關係，不
    可能提供個人帳戶供他人使用，縱有交付個人帳戶給他人使
    用之特殊情形，亦必會瞭解他人使用帳戶之目的始行提供，
    參以坊間報章雜誌及新聞媒體，對於以簡訊、電話等方式通
    知中獎或如退稅等其他類似之不法詐騙方法及該不法詐騙集
    團經常收購他人存款帳戶，以隱匿渠等詐欺取財犯罪之不法
    行徑，規避檢警等執法人員之查緝，類此在社會上層出不窮
    之案件，亦迭經報導及再三批露，而被告乃心智健全之成年
    人，自能預見將金融機構之帳戶交付給不認識之他人，有可
    能遭他人利用為與財產有關之犯罪工具，竟仍提供給他人使
    用，足認被告確有幫助他人實施詐欺犯罪之不確定故意甚明
    。綜上所述，本案事證明確，被告犯行堪以認定，應予依法
    論科。
三、按刑法上之幫助犯，係對於犯罪與正犯有共同之認識，而以
    幫助之意思，對於正犯資以助力，而未參與實施犯罪之行為
    者而言（最高法院75年度台上字第1509號、84年度台上字第
    5998號、88年度台上字第1270號判決意旨參照）；是以如未
    參與實施犯罪構成要件之行為，且係出於幫助之意思提供助
    力，即屬幫助犯，而非共同正犯。本案被告雖交付其所有上
    開金融帳戶之存摺、金融卡及密碼，供姓名年籍不詳之成年
    人作為詐欺取財匯款使用，惟被告單純提供帳戶供人使用之
    行為，並不等同於向被害人施以欺罔之詐術行為，且亦無證
    據證明被告有參與詐欺取財犯行之構成要件行為，被告上開
    所為，顯係對於該等不法份子遂行詐欺取財犯行，資以助力
    ，自應論以幫助犯，核被告所為，係犯刑法第30條第1 項前
    段、第339 條第1 項詐欺取財罪之幫助犯。被告以幫助故意
    ，實施構成要件以外之行為，係幫助犯，衡諸其犯罪情節，
    爰依刑法第30條第2 項規定，減輕其刑。爰審酌被告明知使
    用他人帳戶以遂行詐欺犯罪之情形猖獗，仍交付金融帳戶予
    不法份子使用，助長詐欺財產犯罪之風氣，增加被害人追償
    損失之困難，並擾亂金融交易往來秩序及安全，兼衡被告素
    行、智識程度、犯罪手段、對被害人財產所生危害程度，及
    犯後坦承犯行，態度良好，並表示願意賠償被害人，惟被害
    人經收受開庭傳票後未到庭致未能達成和解等一切情狀，量
    處如主文所示之刑，並諭知易科罰金之折算標準，以資懲儆
    。
據上論斷，應依刑事訴訟法第273 條之1 第1 項、第284 條之1
、第299 條第1 項前段，刑法第339 條第1 項、第30條第1 項前
段、第2 項、第41條第1 項前段，刑法施行法第1 條之1 ，判決
如主文。
本案經檢察官郭昭吟到庭執行職務。
中    華    民    國    97    年    11    月    28    日
                  刑事第十八庭  法  官  林芳華
以上正本證明與原本無異。
如不服本判決應於收受本判決後10日內向本院提出上訴書狀，並
應敘述具體理由，如未敘述上訴理由者，應於上訴期間屆滿後20
日內補提理由書狀於本院（均須按他造當事人之人數附繕本）「
切勿逕送上級法院」。
                                書記官  林鈴芬
中    華    民    國    97    年    11    月    28    日
附錄本案論罪科刑法條
中華民國刑法第339條第1項
意圖為自己或第三人不法之所有，以詐術使人將本人或第三人之
物交付者，處5 年以下有期徒刑、拘役或科或併科1,000 元以下
罰金。


司法院資訊處製作；財團法人民間司法改革基金會備份。
